【裁判字號】    98,消債更,193
【裁判日期】    980709
【裁判案由】    更生事件
【裁判全文】
臺灣臺南地方法院民事裁定           98年度消債更字第193號
債  務  人  王  甄
上列當事人因消費者債務清理事件聲請更生，本院裁定如下：
    主    文
聲請駁回。
聲請費用由聲請人負擔。
    理    由
一、按為使負債務之消費者得依本條例所定程序清理其債務，以
    調整其與債權人及其他利害關係人之權利義務關係，保障債
    權人之公平受償，謀求消費者經濟生活之更生及社會經濟之
    健全發展，特制定本條例；債務人不能清償債務或有不能清
    償之虞者，得依本條例所定更生或清算程序，清理其債務，
    消費者債務清理條例（以下簡稱消債條例）第1條、第3條分
    別定有明文。又聲請更生或清算不合程式或不備其他要件者
    ，法院應以裁定駁回之。但其情形可以補正者，法院應定期
    間先命補正，復為同條例第8條所明定。
二、本件聲請人向本院聲請更生，其主張略以：聲請人前於民國
    97年7月中旬依消債條例第151條規定，向最大債權金融機構
    即國泰人壽股份有限公司（下稱國泰人壽公司）表明請求共
    同協商之意旨，國泰人壽公司於同年7月25日收受，惟因最
    大債權銀行提出之每月至少新臺幣（下同）清償3000元之二
    階段清償方案還款金額，與聲請人能力相差甚鉅，故未能與
    全體債權銀行達成還款協商，而債務人之無擔保或無優先權
    之債務總額未逾1,200萬元，復未經法院裁定開始清算程序
    或宣告破產，為此，依消費者債務清理條例提出
    本件更生之聲請等語。
三、經查：
  (一)聲請人於97年7月中旬向最大債權銀行國泰人壽公司申請前
    置協商，於該前置協商程序中，國泰人壽公司所提出之還款
    方案為二階段每月至少3,000元還款方案，惟債務人表明每
    月每期僅能負擔2,500元之協議方案，故協商不成立。國泰
    人壽公司則於97年9月5日出具前置協商不成立通知書予債務
    人等情，有債務人提出之協商不成立通知書及國泰人壽公司
    98年4月27日之民事陳報狀在卷可稽。
  (二)聲請人雖稱其任職於棕梠村養生館，每月薪資所得約28,000
    元，固提出員工在職證明書及97年3月至5月份薪資袋影本等
    件為證，惟查，聲請人自承棕梠村養生館已於97年11月間歇
    業，聲請人任職期間自96年5月至97年9月等語，且有聲請人
    提出之棕梠村商業登記基本資料查詢為證，復經本院依職權
    於98年7月6日以電話詢問代辦聲請人更生事件之理陽律師事
    務所承辦人員盧迎榛：「（問：棕梠村養生館是否已停業？
    聲請人目前是否有工作？）答：棕梠村養生館已停業，聲請
    人目前並未找到新工作」，此有公務電話紀錄表附卷可稽，
    可認聲請人目前並無收入來源，故聲請人目前並無任何收入
    ，應堪認定。
  (三)次按債務人提出之更生計畫內容應記載，清償金額、清償方
    法及清償年限等要件，消債條例第35條定有明文。蓋更生程
    序係以債務人有清理債務之誠意，而能提出更生方案為前提
    。若債務人無償債意願，縱強令其進行更生程序，亦無更生
    之可能，故更生程序限於債務人始得聲請，債權人尚不得為
    債務人聲請，消債條例第42條立法理由亦著有明文。又債務
    人雖有償債意願，但完全無償債能力，即無法提出更生方案
    ，應認其更生之聲請尚無實益，屬不備其他要件且無從加以
    補正，應由法院逕以消債條例第8條規定，以裁定駁回之。
    本件聲請人前任職之棕梠村養生館停業後，聲請人尚未找到
    新工作，已如前述，故聲請人即無任何經濟來源，然更生程
    序係以債務人「未來收入」作為清償債權人債權之基礎，聲
    請人既無固定收入，亦尚未覓有相當薪資之固定工作以履行
    將來之更生方案，自無法提出債權人可以接受之更生方案，
    即與更生之本旨不符，進行更生程序亦失其意義。
四、綜上所述，本件聲請人因無收入來源，自無法提出債權人可
    接受之更生方案，進行更生程序並無實益，其情形亦無法補
    正，依上開說明，自應駁回其更生之聲請，爰裁定如主文。
中    華    民    國    98    年    7    月     9    日
              民事第三庭    法      官  蔡雅惠
上為正本係照原本作成。
如不服本裁定，應於裁定送達後10日內，以書狀向本院提出抗告
，並繳納抗告費新臺幣1千元。
中    華    民    國    98    年    7    月     9    日
                            書  記  官  詹書瑋


司法院資訊處製作；財團法人民間司法改革基金會備份。
